【裁判字號】    92,上易,747
【裁判日期】    920402
【裁判案由】    竊盜
【裁判全文】
臺灣高等法院刑事判決                          九十二年度上易字第七四七號
    上  訴  人  臺灣桃園地方法院檢察署檢察官
    被      告  甲○○
右上訴人因被告竊盜案件，不服臺灣桃園地方法院九十二年易字第一○四號，中華民
國九十二年一月十七日第一審判決（起訴案號：臺灣桃園地方法院檢察署九十一年偵
字第二○六七九號），提起上訴，本院判決如左：
    主  文
原判決撤銷，發回臺灣桃園地方法院。
    理  由
一、本件公訴意旨略以：被告甲○○意圖為自己不法之所有，於民國九十一年十一月
    十一日下午三時許，攜帶其所有客觀上足供兇器使用之鐵鎚及老虎鉗各一支，前
    往桃園縣桃園市○○路一○二五號「台灣龍傑股份有限公司」（下稱龍傑公司）
    二樓，竊取白鐵窗戶，於尚未得手之際，即為警當場逮捕並扣得上開鐵鎚、老虎
    鉗，因認被告涉犯刑法第三百二十一條第二項、第一項第三款之加重竊盜未遂罪
    嫌云云。
二、原審以：按案件曾經判決確定者，應諭知免訴之判決，刑事訴訟法第三百零二條
    第一款定有明文。又訴訟上所謂一事不再理之原則，關於實質上一罪或裁判上一
    罪，亦均有其適用，最高法院著有六十年台非字第七十七號判例可參。經查，被
    告前於九十一年七月二十六日，亦前往龍傑公司，竊取熱縮套管九綑，經台灣桃
    園地方法院檢察署檢察官以九十一年度偵字第一四○六四號聲請簡易判決處刑，
    並經本院桃園簡易庭於九十一年十月九日以九十一年度桃簡字第一一二八號判處
    罰金五千元，如易服勞役，以三百元折算一日，於九十一年十一月二十七日確定
    ，此有起訴書及判決書各一份附卷可稽，而本件被告竊盜犯行為九十一年十一月
    十一日，距前案竊盜時間九十一年七月二十六日，僅三個月餘，且竊取之地點相
    同，犯罪手法亦相近，所犯亦係基本構成要件相同之罪名，堪認本案與前案被告
    均係基於概括犯意反覆為之，為連續犯，有裁判上一罪之關係，揆諸前開條文及
    判例意旨，爰不經言詞辯論，諭知免訴判決，本非無見。
三、惟查：
  (一)刑事訴訟法第三百零二條第一款規定，案件曾經判決確定者，應為免訴之判決，
    係以同一案件已經法院為實體上之確定判決，該被告應否受刑事制裁，既因前次
    實體判決而確定，不能更為其他有罪或無罪之實體上裁判。此項原則，關於實質
    上一罪或裁判上一罪，其一部事實已經判決確定者，對於構成一罪之其他部分，
    固亦均應適用，但此種情形係因審判不可分之關係在審理事實之法院，就全部犯
    罪事實，依刑事訴訟法第二百六十七條規定，本應予以審判，故其確定判決之既
    判力亦自應及於全部之犯罪事實，惟若在最後審理事實法院宣示判決後始行發生
    之事實，既非該法院所得審判，即為該案判決之既判力所不能及，是既判力對於
    時間效力之範圍，應以最後審理事實法院之宣示判決日為判斷之標準（最高法院
    八十二年度第四次刑事庭會議決議參看）。此所稱「最後審理事實法院」，非謂
    「最後事實審」，亦不限於第二審判決，因而得上訴於高等法院之第一審判決，
    亦屬相同，如未據上訴，其既判力之時點，應至第一審宣示判決之日。關於簡易
    判決之既判力時點，因不經宣示之裁判必經合法送達始生效力，才生不可變更之
    效果，故應以最初送達判決之日期為其既判力之時點（臺灣新竹地方法院檢察署
    八十五年度十一、十二月法律問題座談會研討意見參看）。
  (二)本件被告前案竊盜時間，為九十一年七月二十六日，經臺灣桃園地方法院簡易庭
    於九十一年十月九日以九十一年度桃簡字第一一二八號判決有罪，該判決未經宣
    示，嗣於同年十一月七日上午十二時送達被告之同居人張雷，同日十二時二十分
    第一一二八號卷第九至十一頁），依前揭說明，前案竊盜之既判力時點，自應以
    最初送達判決日期即九十一年十一月七日，為其既判力之時點。是本件被告復於
    九十一年十一月十一日再度竊盜，已為前案最後審理事實法院最初送達判決後始
    行發生之事實，自非前案判決既判力所及。
四、綜上，原審未為詳究，遽認本件被告之竊盜應為前案判決既判力所及而諭知免訴
    ，顯有未洽，檢察官上訴意旨指摘及此，非無理由，自應由本院將原判決撤銷，
    發回原審法院另為妥適之裁判，以昭翔實，並不經言詞辯論為之。
據上論斷，應依刑事訴訟法第三百六十九條第一項但書、第三百七十二條，判決如主
文。
中      華      民      國    九十二    年      四      月      二      日
                              臺灣高等法院刑事第五庭
                                  審判長法  官  曾  德  水
                                        法  官  蘇  素  娥
                                        法  官  楊  貴  雄
右正本證明與原本無異。
不得上訴。
                                        書記官  林  淑  貞
中      華      民      國    九十二    年      四      月      四      日


司法院資訊處製作；財團法人民間司法改革基金會備份。
